【裁判字號】    95,上重訴,36
【裁判日期】    950728
【裁判案由】    擄人勒贖
【裁判全文】
臺灣高等法院刑事判決                95年度上重訴字第36號
上  訴  人
即  被  告  丙○○  33歲民.
                    （現於臺灣臺北看守所羈押中）
選任辯護人  賴玉梅律師
            周福珊律師
            王嘉斌律師
上  訴  人
即  被  告  乙○○  37歲民.
                    旅行證號碼.
                    （現於臺灣臺北看守所羈押中）
指定辯護人  扶助律師  李初東律師
上列上訴人，因擄人勒贖案件，不服臺灣板橋地方法院，94年度
重訴字第35號，中華民國95年5月2日第一審判決（起訴案號：臺
灣板橋地方法院檢察署94年度偵字第125、873、3006號），提起
上訴，本院判決如下：
    主  文
原判決撤銷。
丙○○、乙○○共同意圖勒贖而擄人，丙○○處有期徒刑拾參年
；乙○○處有期徒刑拾壹年。扣案之MOTOROLA、LG、NOKIA、SON
Y ERICSSON、SAMSUNG行動電話各壹支、藍波刀壹把、手銬貳副
、鐵鍊參條、鎖頭貳個、虎頭鉗、小圓鍬、小鋤頭各壹支、帳篷
壹個均沒收。
    事  實
一、丙○○（綽號阿宏）、乙○○（綽號阿忠）均係大陸福建省
    人士。丙○○於民國九十二年間，自福建省搭船偷渡入境；
    乙○○則係以結婚名義來台依親，於九十三年六月六日失聯
    ，經其配偶通報為行方不明人口。（二人所涉臺灣地區與大
    陸地地區人民關係條例之部分原審另行處理）
二、乙○○與劉宗雄（綽號「阿利」或稱「劉阿利」之成年男子
    ，年籍資料不詳，另由警方依海峽交流基金會向中國大陸通
    報涉案）於民國九十三年十二月十一日，在乙○○女友林美
    珠（未涉案，已經不起訴處分確定）承租之臺北縣蘆洲市○○路五二號三樓居所，共同基於為自己不法所有之犯意聯絡
    ，意圖勒贖，謀議擄人，賺取金錢，並由劉宗雄策劃如何進
    行，同年月十三日劉宗雄與丙○○在丙○○承租之新莊市○○街六十九巷二號五樓，劉宗雄以先前介紹工作，進工廠時
    原本說是日薪新台幣（下同）一千五百元，算工錢時老闆只
    算一千二百元，認為被甲○○欺負，且認公司老闆應財力雄
    厚拿得出錢來，與丙○○謀議決定要綁架甲○○，因此確認
    綁架對象為劉宗雄曾代為仲介員工之宜昇風管工程有限公司
    （下稱宜昇公司）負責人甲○○（違反臺灣地區與大陸地地
    區人民關係條例罪部分另案經原審法院判決確定）。謀議既
    定，劉宗雄於九十三年十二月十四日十三時許，佯以買賣中
    古機器電話邀甲○○看風管工程用工具，雙方約定同日十六
    時許，在臺北縣新莊市○○路與中山路口見面，劉宗雄事先
    備好手銬、玩具槍枝及玩具金屬彈殼夥同丙○○前往等候，
    三人見面後，劉宗雄、丙○○坐上甲○○所有車牌號碼5726
    -FJ自小客貨車往新莊市○○路，至某不知名巷口，劉宗雄
    示意停車，後座之丙○○即勒住甲○○脖子並以劉宗雄所交
    付玩具手槍玩具（含玩具金屬彈殼三顆，槍枝、玩具金屬彈
    殼經鑑定均不具殺傷力）抵住甲○○，由前坐劉宗雄以手銬
    銬住，再將甲○○拉至後座，換由劉宗雄開車，丙○○再用
    車上甲○○所有之膠帶粘住甲○○眼、口。劉宗雄並打電話
    聯絡乙○○買好飲料、礦泉水後，先返回丙○○承租之新莊
    市○○街六九巷二號五樓取得另外之手銬、鐵鍊、帳棚等工
    具，約於同日十九時許，在三重市與準備看守人質之乙○○
    會合，乙○○、丙○○、劉宗雄見面後，均有共同犯意之聯
    絡，隨即驅車前往人跡罕至之桃園縣龜山鄉兔子坑山上竹林
    紮營，以鐵鍊綁住甲○○，再以二副手銬銬在竹子上，向甲○○恐嚇稱如果拿不到錢，就要將之埋掉，劉宗雄、丙○○
    並徒手毆打甲○○（未成傷），使之心生畏懼，並由乙○○
    負責看守，綁架期間並向山上高處移動紮營三次，以防止他
    人發覺。甲○○之妻顏淑娥於同日二十時五分，與甲○○聯
    絡，甲○○被迫告知現在友人家，不要報警，等伊回家，會
    有人聯絡。同年月十五日九時三十分許，劉宗雄以甲○○行
    動電話通知顏淑娥勒贖新臺幣一千萬元，並恐嚇不得報警，
    顏淑娥並於電話中聽見夾雜著的聲音（應係丙○○）說著否
    則會收到甲○○之手腳，顏淑娥要求與甲○○對話亦不可得
    ，使其恐懼不已。同年月十六日十時五十一分，劉宗雄再以
    上開電話與顏淑娥聯繫，雙方討價還價後降為六百萬元，劉
    宗雄並恐嚇稱不知道甲○○是否捱得過明天！同年月十七日
    十三時四十分許，劉宗雄命顏淑娥帶錢至板橋市新埔捷運站
    ，期間並由丙○○以甲○○行動電話聯絡撥打給顏淑娥問「
    人在哪裡」、俟顏淑娥至該處，劉宗雄改命其至板橋火車站
    搭火車南下至嘉義，顏淑娥搭至樹林站，又遭劉宗雄命令下
    車，再搭莒光號火車第八節車廂回板橋站，火車行進中，同
    日十八時四十七分，劉宗雄命顏淑娥往左邊門口靠近，如見
    有人在車外拿手電筒閃燈時即丟包，當時顏淑娥見此情狀，
    惟因人潮擁擠無法丟包錯過，劉宗雄即於電話中告知顏淑娥
    回家等候電話，同年月十八日凌晨五時十六分，劉宗雄持乙○○所使用之行動電話給甲○○，回電顏淑娥，告知要準備
    三百萬元，叫警察不要跟，星期一（即二十日）交贖款，丙○○並持劉宗雄所有之藍波刀向甲○○恫嚇稱：如果拿不到
    錢就殺了、埋了等語。嗣後劉宗雄等人未再聯繫顏淑娥。嗣
    經警於九十三年十二月十九日十九時許，循線攻堅新莊市○○街六九巷二號五樓，圍捕劉宗雄、丙○○，劉宗雄趁亂逃
    逸，丙○○則為臺北縣政府警察局刑警隊、蘆洲分局會同開
    槍擊中左小腿就範，扣得用於勒贖之MOTOROLA（起訴書誤載
    為MOTOROA，以下均同）、LG、NOKIA、SONY ERICSSON行動
    電話各乙支、藍波刀一把，經將丙○○送醫包紮後，由警及
    救難大隊以擔架抬丙○○至兔子坑山區，於同年月二十日三
    時許救出甲○○，扣得背包一個、手銬二副、鐵鍊三條、鎖
    頭二個、虎頭鉗、小圓鍬、小鋤頭各一支、帳篷一個等工具
    ，及取回甲○○所有之行動電話；乙○○則趁夜色掩護逃離
    現場，嗣後於同年十二月二十五日十一時十五分許，在臺北
    市中山區○○○路一一五號前，為臺北市政府警察局中山分
    局以逾期居留大陸地區人民查獲，並扣得勒贖用SAMSUNG（
    起訴書誤載為SANAUNG，以下均同）行動電話乙支。
三、案經甲○○、顏淑娥訴由臺北縣政府警察局蘆洲分局報告臺
    灣板橋地方法院檢察署檢察官偵查起訴。
    理  由
壹、程序方面：上訴人即被告丙○○於原審及本院審理時均辯稱
    ：於九十三年十二月十九日下午七時遭逮捕時，警方槍擊中
    我腿部，雖立即將我送醫，唯台北醫院僅先作傷口包紮處理
    ，當時因子彈仍在我腿部，我已表示「肢體無力、疼痛」，
    然警方立即將我帶出醫院至警局詢問，尚未製作筆錄前，又
    帶我至被害人拘禁地點尋獲被害人。於同年二十日凌晨三、
    四點，回到警局警方人員復與我溝通案情相關之細節，警方
    並告知劉阿利之勒贖細節，命我於開始製作筆錄時配合供述
    ，我因槍傷疼痛又整夜未眠，精神意識不清，在警方要脅不
    配合就不送醫之情況下，只得依警方之要求配合製作筆錄。
    警方於同年月二十日上午六時開始製筆錄，迄八時左右完成
    。唯竟又將被告留置迄當晚十時方再度送醫，被告仍表示「
    肢體無力、疼痛」，且徹夜未眠，由此顯見，被告於製作筆
    錄時，難認其意識係屬自由且清醒，其警詢筆錄不具證據能
    力云云。被告丙○○辯護人辯稱被告第一次警訊筆錄因身體
    受傷意識不清，沒有證據能力，乙○○、顏淑娥、甲○○等
    人警訊筆錄無證據能力等語。
一、自白任意性之調查：
 (一) 按被告之自白，須非出於強暴、脅迫、利誘、詐欺或其他
      不正之方法，且與事實相符者，始得採為證據，如果被告
      之自白，係出於不正之方法，並非自由陳述，即其取得自
      白之程序，已非適法，則不問自白內容是否確與事實相符
      ，因其非係適法之證據，即不能採為判決基礎，故審理事
      實之法院，遇有被告對於自白提出刑求之抗辯時，應先於
      其他事實而為調查，最高法院二十三年度上字第八六八號
      著有判例可資參照。
 (二) 查被告丙○○於九十三年十二月十九日十九時許遭警方逮
      捕時雖因被告逃跑左腳膝蓋受有槍傷，惟已據警方隨即於
      同年月日十九時三十三分送醫急救，作詳細之診斷治療，
      包紮止血，而當時被告之意識狀況清醒，於同年月日二十
      二時二十五分離開醫院時，並有對被告之腳部槍傷作特別
      固定處理之情，並有原審法院調閱被告病歷資料影本存卷
      可按，其後雖於翌日（二十日）六時許始製作筆錄，有不
      專心之情形，經警員二次提醒專心一點，於詢問年籍資料
      時回答「沒有」正確，警員雖有告稱：你他媽的，再不專
      心一點，K死你，惟亦語氣平和，且開始製作時被告對警
      員之詢問之問題亦均能明白，並對答如流，對於警員之問
      題有不了解其中涵義者，亦會主動詢問，了解清楚問題之
      後再做回答，其間或有被告因忘記在錄音，要跑到別處回
      答時，遭警員打斷並告明在這裡講、、、沒禮貌等語，被
      告則回答：不好意思，在錄（音）、、等語，問話之間並
      有警員告稱：抽根煙，自己調阿，並問稱要不要吃（早餐
      ），、、、看我打字啦，這樣不會想睡覺啦，最後經詢之
      所述是否實在，亦回答實在等語，筆錄最後用印時受詢問
      人丙○○亦能大聲朗誦，製作筆錄之時間前後共二時四十
      分許之情，並有原審法院之勘驗筆錄足稽（詳參原審法院
      卷二第一頁至第三十八頁），另就被告筆錄製作完畢經詢
      之是否精神意識清醒下製作，經當庭撥放錄音帶雖因旁邊
      有其他吵雜之聲音無法辨識被告之回答，惟筆錄明確記載
      意識清楚，並已經被告丙○○簽名，亦有警訊筆錄附卷可
      按，是被告固可能有因配合警方查緝被害人藏匿處所無法
      睡覺之情事，惟依上開製作筆錄現況，被告既均能明白警
      員之問題且回答清楚，就不了解之問題並懂得詢問，並參
      諸警員製作筆錄當時之語氣平和，並未有意識不清醒之情
      事或不自由之情狀存在。況就該次製作之警詢筆錄被告丙○○移送檢察官於同日十四時十九分偵訊時就公訴人訊問
      ：警察做的筆錄有沒有按照你的意思記載之問題，亦回答
      「有」。你都有看過筆錄之問題。被告點頭，並均未提及
      有何意識不清及不自由之情。亦有原審法院之勘驗筆錄附
      卷可參（詳原審法院卷二第三十九頁），被告丙○○辯稱
      ：警詢時製作筆錄時，肢體無力、疼痛，且徹夜未眠，其
      意思不屬自由及清醒云云，顯與事實不符，委無足採，經
      檢察官訊問完畢後被告丙○○隨即戒護送醫，亦有臺灣板
      橋地方法院檢察署點名單存卷可考，並無警察將其留置不
      送醫之情狀，亦屬無疑。另被告丙○○隨即住院開刀就醫
      至槍傷處理完善始出院，並於九十四年一月三日復製作警
      詢筆錄，被告丙○○亦自承：我於九十三年十二月二十日
      六時五分所製作之第一次筆錄大部份均實在，只有小部份
      與事實有出入，我要更改，而該次之警詢筆錄亦依照被告
      更改後之供詞製作，是亦難認被告該部分之警詢筆錄有何
      製作時意識不清之情事或不自由等情亦明。綜上，被告辯
      稱警訊筆錄非出於任意性自白一節，既乏積極證據足參，
      且與經驗法則有違，誠難驟然信採。故被告警訊之自白顯
      出於任意性，洵無疑義。被告選任辯護人請求當庭勘驗九
      十四年一月三日警訊錄音帶，經播放發現錄音內容與警訊
      筆錄記載一致。辯護人稱該錄音係在製作完筆錄後，照筆
      錄內容唸的錄音等語，惟無證據以實其說，難認筆錄有何
      違法，應予敘明。
二、又被告丙○○、乙○○，被害人甲○○、告訴人顏淑娥、證
    人陳強、劉宗焰、林美珠之警詢筆錄雖係審判外之陳述，但
    其等於警詢所為之陳述，乃該管司法警察公務員於其偵查犯
    罪職務權限所為調查中，而製作之紀錄文書，丙○○所述係
    出於自由意思，已如前述，另乙○○、甲○○、顏淑娥、林
    美珠其等所述係出於自由意志，其等並無非任意性之抗辯，
    無何足致影響其自由意願而違背意思陳述之情事，亦有警詢
    筆錄足稽（詳參九十四年偵字第一二五號卷第十一頁至第十
    七頁、第十八頁至第二十六頁、第二十七頁至第四十七頁、
    第四十九頁至七十七頁、九十四年度偵字第三００六號卷第
    六頁至第二十七頁、第二十九頁至第四十二頁、九十四年偵
    字八七三號卷第五頁至第二十四頁），足見其等當時陳述應
    未受到外力不當影響甚明，再被告等於警詢時將其親身經歷
    涉犯之情節一一描述、被害人、告訴人、證人等於警詢時，
    依憑個人之知覺及記憶所為之指述，自均屬客觀，顯非該管
    司法警察不法取供所得者，因具可信性，是渠等所證具有可
    信之特別情況，且為證明犯罪事實存否所必要，證人甲○○
    、顏淑娥等依刑事訴訟法第一百五十九條之二規定，自得為
    證據，證人陳強、劉宗焰、林美珠因已遭遣返大陸而無法傳
    喚依刑事訴訟法第一五九條之三規定，亦得為證據。
三、本件證人陳強、劉宗焰、林美珠、被告二人於檢察官偵查時
    ，即以證人之身分陳述，且經檢察官告以具結義務及偽證罪
    之處罰後，命證人朗讀結文後具結，另告訴人、被害人於明
    確理解偽證罪之處罰規定後，仍為證述（詳參九十四年偵字
    第一二五號卷第九十一頁至一二三頁、第一一六頁至第一一
    七頁、九十四年度偵字第三００六號卷第一三八頁至第一四
    ０頁、九十四年偵字八七二號卷第五一頁至第五十三頁、九
    十四年偵字八七三號卷第二十五頁至第二十七頁），因檢察
    官代表國家職司追訴犯罪，就審判程序之訴訟構造言，檢察
    官係屬與被告相對立之當事人一方，偵查中對被告以外之人
    所為之偵查筆錄，性質上均屬傳聞證據。然而現階段刑事訴
    訟法規定檢察官代表國家偵查犯罪、實施公訴，必須對於被
    告之犯罪事實負舉證之責，並賦予檢察官傳喚或拘提被告等
    強制處分權，依法亦有訊問被告及證人之權，證人且須具結
    。此外尚負有客觀性義務，對被告有利情形，亦應予注意，
    而實務運作時，偵查中檢察官向被告以外之人所取得之陳述
    ，原則上均能遵守法律規定，不致違法取供，其可信性極高
    ，為兼顧理論與實務，乃於修正刑事訴訟法時，增列第一百
    五十九條之一第二項，明定被告以外之人於偵查中向檢察官
    所為陳述，除顯有不可信之情況者外，得為證據。本案被告
    、被害人、告訴人、證人均未曾提及檢察官在偵訊時有任何
    以不正方法取供之情況，並有具結或給被告對質之機會，無
    顯不可信之情形，自得作為證據甚明。
四、復按刑事訴訟法第一百條之一第一項之規定，雖有應全程連
    續錄音之規定，然其立法目的，乃在於建立詢問筆錄之公信
    力，旨在輔助筆錄之不足，並擔保詢問程序之合法正當，亦
    即在擔保被告對於訊問之陳述，係出於自由意思及筆錄所載
    內容與陳述相符，是如被告之陳述係屬自白，並基於自由意
    思而非出於不正之方法，且其自白之陳述與事實相符，縱令
    未全程錄音或是後提供之錄音帶無法比對，致訊問程序稍嫌
    瑕疵，仍難謂其自白之筆錄，無證據能力，此有最高法院九
    十二年度台上字第二九一０號、九十三年台上字第四五二五
    號判決意旨足參。經查本件被告乙○○於檢察官製作筆錄時
    有錄影，雖其錄影光碟有某部分「無影像」之情事，並經原
    審法院勘驗屬實，復有該院勘驗筆錄存卷可按，然被告自己
    偵查中所言，係出於任意性已如前述，是雖有被告之偵查錄
    影帶無任何影像之情，參照上開判決意旨，仍應認其偵查自
    白之筆錄，有證據能力。
五、按司法警察機關於合乎通訊保障及監察法第五條第一項所規
    定之要件，經由檢察官核發通訊監察書後，即得實施通訊監
    察。通訊保障及監察法第五條定有明文。查本案員警對被告
    等人所使用之行動電話實施監聽錄音，係經由檢察官直接指
    揮偵辦，有台北縣政府警察局蘆洲分局九十四年二月十八日
    北縣警蘆刑字第０九四０００四七八七號函附卷可稽，監察
    對象為被害人甲○○、報案人顏淑娥、劉宗雄、丙○○、乙○○、劉宗焰、陳強、林美珠、楊玉華、陳強友人、劉宗焰
    女友等人實施監察之通訊號碼共計二十五支行動電話號碼，
    監察時間自九十三年十二月十二日至二十二日，監察方法為
    監聽錄音，是本案員警對與報案人聯絡所使用之行動電話實
    施監聽錄音，並未逾越授權實施監察監察之範圍，因監聽錄
    音所取得之證據，有證據能力。
貳、認定事實之理由
一、訊據被告丙○○固坦承有抓人，拿槍並將被害人勒脖子拖到
    後座，用膠帶將被害人矇住眼睛與嘴巴等情、乙○○固坦承
    有在山上看守被害人，惟均矢口否認上揭犯行，均辯稱：不
    知道要勒贖甲○○，被告丙○○於原審辯稱：起先是因為老
    闆積欠工資，才會要綁被害人，整整被害人，一開始只是想
    要討薪水，上車後阿利拿一把玩具槍給我，我以為是討薪水
    的事情，當時我還在工作，我被叫過來一起去，這件事的前
    一天有講到討薪水的事情，但是討好幾次沒有討到，叫我去
    幫忙，後來就將被害人勒脖子從前座拉到後座，然後阿利就
    拿被害人車上的膠帶給我，我就將被害人矇住眼睛與嘴巴。
    我在山上沒有講狠話，我只罵了一句髒話說這一點點的錢都
    不還我，但是我沒有說要把他埋掉等語，我們在山上沒有打
    他，有罵了幾句而已，也有提供食物給他吃。晚上都是我陪
    他的，我也有把我的毛衣脫下給他穿。藍波刀是用來砍樹的
    ，在山上沒有被害人所證述之通訊一事，我不知道劉宗雄跟
    家屬勒贖，事後是警察拿通聯紀錄給我，我才知道的云云，
    於本院辯稱僅有擄人並無勒贖云云。被告乙○○辯稱：我在
    台灣所有工作均在逃之劉宗雄（綽號阿利）仲介，劉宗雄等
    於是我的老板，我只能聽命行事。九十三年十二月十四日，
    劉宗雄以電話告知，要我當天晚上加班，並要我順便去超市
    買些飲料，嗣即與劉宗雄、丙○○一同塔車至新莊市○○路
    ，當時因丙○○把被害人抓下車，我才知車後座有被害人，
    至於其他被綁的經過，就不知道了。當時我心裡很緊張問劉
    宗雄怎麼回事？劉僅告知「被害人欠伊工錢不還，才會把他
    揪起來」，並且要求我幫忙看人，我雖回絕，但劉宗雄說要
    是不從就要打我，只好聽命行事。我有在山上看被害人沒有
    錯，我從十四日看到十七日晚上，但十七日晚上我就已經感
    覺很怕，我就跑下來了，後來在半山腰被阿利碰到了，阿利
    就罵我、打我，後來我又被阿利帶到山上去，丙○○說發生
    何事，我就商量要如何放人等語。經查：
（一）證人即告訴人甲○○於原審法院審理時證稱：我是宜昇公
      司的負責人，劉宗雄曾來找工作，有介紹二個人（陳強及
      劉宗焰）給我，當時答應這兩個人工作，給他們的日薪每
      個人一天一千二百元，薪水是半個月算一次，並無積欠他
      們兩個人任何薪資，另給劉宗雄每天四百元的仲介費，均
      有付清，與劉宗雄間無其他金錢未結算清楚的，原來陳強
      、劉宗焰應徵時，我答應給他們一天一千六百元（或一千
      五百元），但是沒有達到工作績效的價值，所以我給他們
      一千二百元，但是後來劉宗雄要我補給，我才補給劉宗雄
      四百元，所以給劉宗雄之錢應該不是仲介費，總共補給劉
      宗雄的費用多少，要問我老婆，在山上被綁期間劉宗雄有
      跟我聊過說本來是講好的價錢，怎麼又改了，我說補的都
      已經補給你們了，我也沒有欠你們的錢等語綦詳。證人即
      告訴人顏淑娥亦證稱：我在先生開的公司裡面做帳，劉宗
      雄我有看過，我們開的公司跟劉宗雄並無金錢的往來或糾
      葛，劉宗焰與陳強辭職時，給薪資的時間是上個月的帳是
      在下個月的五日領，劉阿利（即劉宗雄）有來要差額，總
      共付了兩次的錢，補跨月份的錢。一般附近臺灣人去我們
      公司服小工是一千八或一千五，視其工作能力，我沒有欠
      劉阿利金錢等語。另證人陳強亦證稱：甲○○沒有欠我工
      錢，與之沒有糾紛或仇恨等語明確在卷。證人劉宗焰則證
      稱：劉宗雄本來說一天一千五百元，但後來給一天一千二
      百元等語（詳參原審法院卷第二九四頁至第二九九頁、第
      三○五頁至第三一○頁、九十四年偵字第一二五號卷第六
      十一頁）。參諸被告二人對證人顏淑娥、陳強、劉宗焰所
      證之上情亦均表示無意見，被告丙○○於警詢時復自承：
      我、劉阿利（即劉宗雄）與綽號阿東（應係阿忠之誤，詳
      後述）三人綁架甲○○，是劉阿利提議綁架甲○○，問我
      要不要參與，他說可以掙一點錢，我就說好等語，於檢察
      官偵查亦自承：警訊筆錄有按照我的陳述記載，綁架案件
      有我、阿利、阿忠參與，是阿利提議的，九十三年十二月
      十三日在我住處，阿利提到要綁架甲○○教訓他，我有同
      意，…約出甲○○後，阿利打電話給阿忠叫他看人質等語
      。被告乙○○於警詢時亦自承：劉宗雄、丙○○是主謀及
      策劃，我只負責看守人質，我是有聽阿利講過要綁架人之
      事，而且有親口對陳美珠說過，並自承有與陳美珠通話其
      內容提及：與阿利共同綁架台灣人，要等勒贖贖金不能下
      山、、、等語（詳參原審法院卷第三一○頁，九十四年偵
      字第一二五號卷第二十八頁、第九十六頁、九十四年偵字
      第三○○六號卷第三十一頁、第三十三頁），從上開被告
      二人之供詞比對，參與本次事件者除阿利、丙○○外，係
      阿忠，亦據被告丙○○供述在卷，顯見被告丙○○上開所
      供「阿東」應係「阿忠」之誤無疑，再證人甲○○、顏淑
      娥就與劉阿利、陳強、劉宗焰間並無金錢債務等情，證述
      情節核相符合，參以證人陳強、劉宗焰亦未證稱與被害人
      間有何債務糾紛等語如上，被告二人於上開警詢之供詞，
      亦均未提及甲○○有欠劉宗雄任何工資之語，依乙○○警
      詢所供：我在山上拘禁人質甲○○期間，阿利跟阿宏（指
      劉宗雄、丙○○）上來看人質時，我有聽阿利跟人質甲○○說他介紹阿焰跟阿強到他工廠工作，進工廠時原本說是
      日薪新台幣一千五百元，算工錢時老闆只算一千二百元，
      阿利認為他被欺負，所以決定要綁架他，其他的我就不知
      道等情（詳參九十四年偵字第三○○六號卷第二十九頁至
      三十五頁）。亦堪信被告二人明知被害人與劉阿利之間並
      無債務糾紛之情，至為明確，其後被告丙○○改稱：（劉
      ）阿利說甲○○欠他錢云云，被告乙○○改稱：跟劉阿利
      一起向老闆討錢云云，顯均係臨訟卸責之詞，委無足採。
（二）證人即告訴人甲○○於原審法院審理時復證稱：時間是在
      九十三年十二月十日（應係十四日之誤）是劉宗雄說要看
      買賣中古機器為理由，把我騙到新莊中山路，之後丙○○
      也有上車，當時我開車，他們兩位坐我的車，他們說要去
      龜山，他們說不知道路，叫我載他們去，到龜山鄉時，在
      不知名的巷子，丙○○拿槍，劉宗雄是持手銬將我銬住，
      丙○○就勒我的脖子，拖到後座，然後由劉宗雄駕駛，當
      時丙○○坐在後座右後邊，後來在中途另一個被告就上來
      ，當時我的口、鼻（係眼之誤）已經被矇住了，他們繞了
      一陣子之後就到山上何處我不清楚，後來是在兔子山，剛
      上去山上時，劉宗雄與丙○○有用手打我，沒有受傷，過
      了一、兩天我被綁的過程中，他們有移動位置。後來警方
      有去我被綁的地點，在這過程中，我的眼睛除了吃東西以
      外都被矇住，到警方在山上查獲我，歷時大概七天，被帶
      到山上去，他們是要勒索，因為我有聽到他們打電話跟我
      太太顏淑娥要錢的聲音，是由劉宗雄撥打電話的，總共撥
      了幾次我不曉得，我聽到他們是要一千萬元，丙○○與劉
      宗雄都有講，丙○○是與劉宗雄兩個互講，不是講國語，
      而是他們大陸的家鄉話，劉宗雄與丙○○有拿電話給我講
      ，是跟我太太講說要錢，不要報警。綁架我在車上時，劉
      宗雄用手銬銬住我，在山上時，劉宗雄有拿出第二副手銬
      ，銬我的手，兩隻手共銬兩副手銬及用四條鐵鍊鎖住，手
      腳都有銬住，手腳都有被鎖住，最後拿錢拿不到時，丙○○有用藍波刀對我說，如果再拿不到錢，就把我殺了埋了
      ，這是警察查到我前一天時說的，在被綁的期間，大多只
      剩下乙○○在山上看守，我都是在晚上用餐，一天一餐，
      我就吃麵包與水，最後要我家人準備三百萬元，那是他們
      後來在講的，是後來降價的數字，三百萬元的數字我有聽
      到，拿電話給我的，跟說拿不到錢要讓我死在那邊等話，
      都是丙○○等語綦詳，而甲○○被擄後在山上情形，亦據
      其於本院審理時供陳甚明。證人即告訴人顏淑娥亦證稱：
      甲○○他是我先生，被帶到山上一事，我知悉，因對方打
      電話來勒贖，對方共打來有三、四通，第一通開價一千萬
      元，我說我沒有辦法，對方就說八百萬元，後來又說六百
      萬，說六百萬元是最低價了，一定要交款，後來第三通或
      第四通時有調整價格，對方叫我先生打到家裡的電話給我
      ，我先生跟我說叫我準備三百萬，是對方要的。劉阿利（
      宗雄）的聲音我能認出，一千萬元那次是劉阿利打的，其
      他由何人喊價，我不太確定，在這過程中，我有準備六百
      萬元，講電話時因為其他的人交雜說著，有跟我講狠話，
      說不給錢，要剁我先生的手指寄給我，交錢之過程是他們
      叫我坐火車，帶著現金，去板橋府中路，叫我坐南下的火
      車，到車上會有人接應，是用電話遙控，但最後沒有成功
      的交錢給他們，我先生在他們手上我怕被他們殺，我不敢
      不給錢等語綦詳。證人林美珠並證稱：我於九十三年十二
      日十一日大約是晚上八點半至九點左右到達蘆洲市○○路
      五十二號三樓住處。當天有宗燄、阿強、阿宗（即阿忠）
      先在家，利利（指劉宗雄）九時三十分左右回來的，我有
      聽見阿忠、宗燄、阿強、利利他們四人討論賺錢的事，後
      來我就去洗澡了。當天阿忠與我在第一間房間睡覺。阿忠
      在睡覺前與我說：利利想賺大錢，可能是想要綁架人，我
      勸告阿忠不可以綁架人等語明確（詳參原審卷院卷第二九
      四頁至第二九九頁、第三○五頁至第三一○頁、九十四年
      偵字第一二五號卷第四十頁至第四十七頁）。參諸被告二
      人對證人顏淑娥、林美珠所證之情節於原審法院審理時均
      表示無意見，丙○○於警詢時亦自承：綁架甲○○要掙一
      點錢等語如上，且供承：九十三年十二月十七日下午約定
      交付贖款沒有成功，隔日凌晨五時許是阿利拿甲○○之行
      動電話撥打給顏淑娥家中稱：妳先生現在很安全，並約定
      星期一（九十三年十二月二十日）要把贖金準備好，再指
      示如何交款，打電話時現場共有甲○○、阿利、阿忠、我
      在場。我從開始綁架被害人甲○○至被查獲期間，只有一
      次拿甲○○所有0000000000號行動電話撥打給被害人妻子
      顏淑娥，時間為九十三年十二月十七日十六時許，在新莊
      市○○路附近。撥打當時只有「阿利」在場，當時他正以
      機車載我，而我就拿被害人的電話給打顏淑娥，我在電話
      中問她「人在哪裡了」，她則回答我「人已經在板橋新埔
      捷運站」，後來「阿利」就叫我把電話趕快掛掉，怕被監
      聽等語在卷。被告乙○○於警詢時亦自承：我是有聽阿利
      講過要綁架人之事，而且有親口對陳美珠說過，九十三年
      十二月十七日下午交付贖款未成功，於十八日凌晨阿利拿
      我的行動電話0000000000叫甲○○打至家中找顏淑娥，但
      我不知道他們說些什麼，阿利說他只有勒贖那個老闆三百
      萬元而已，我說他如果拿不出來就算了，阿利說他可能可
      以拿的出來，在山上只有丙○○打被害人等語在卷（詳參
      九十四年度偵字一二五號卷第一一六頁、第一一七頁、九
      十四年偵字第三００六號卷第六頁至第十二頁、第二十九
      頁至第三十五頁、九十四年偵字八七三號卷第九頁至第十
      七頁、第二十五頁至第二十七頁）。查被告丙○○與劉宗
      雄綁架甲○○後向顏淑娥勒索千萬元巨款，在看守人質現
      場降價為六百萬及三百萬元，均非劉宗雄所稱之積欠微少
      工資之情。顯見被告二人對勒贖取財一事，瞭若指掌並分
      工參與其事，是被告二人明知自己、劉阿利與被害人間並
      無債務之糾紛，仍參與勒贖取財，渠等有不法所有之意圖
      ，至為明確，被告二人辯稱：不知道有勒贖一事云云，顯
      與事實不符，難以採信。雖證人陳強於警詢時證稱：沒有
      聽阿利、阿宏（丙○○）、阿忠、林美珠提起要綁架甲○○等語，惟此與被告乙○○、證人林美珠所證齟齬，況此
      涉及證人陳強本身是否有犯意之聯絡，有無構成犯罪，自
      難期待證人為公正之證述，是證人陳強上開所證自不足採
      信。
（三）被告乙○○於原審及本院審理時雖供稱：如果我放走被害
      人，我會被阿利打死等語。經辯護人詢之：你為何會怕被
      阿利打死？則回答：阿利說如果你逃跑或放人，隨時都要
      我的命等語。惟經辯護人再問你與阿利是何關係？為何那
      麼聽阿利的話？則回答：我到臺灣來，請阿利幫我找工作
      ，阿利說幫我介紹工作可以，但是每天要抽兩百元的介紹
      費，我在臺灣沒有朋友，只就能靠阿利幫我介紹工作等語
      。依被告乙○○所供其與共犯劉阿利間僅係幫忙介紹工作
      ，劉阿利抽介紹費二百元之關係，依常情實難認其因此自
      由意思有受到任何限制之情事，再參諸被告乙○○於原審
      法院審理時先前所供：‥‥‥我問阿利何事，他說老闆欠
      他工錢不還，晚上把他帶到這邊來，你幫我看老闆兩天，
      我跟阿利說我覺得很怕，我不敢看，我求阿利帶我回家，
      阿利說不要怕，白天阿利與丙○○會上來，後來阿利說把
      老闆的事情解決掉，他欠我的錢就可以還給我等語（詳參
      原審法院卷第三０二頁）。是顯然共犯劉阿利尚有積欠被
      告乙○○金錢，被告乙○○是因劉阿利積欠自己之錢可以
      取回答應參與該次擄人勒贖之行為，其自由意思顯未受到
      任何限制，洵屬無疑，被告乙○○辯稱：劉阿利是其老闆
      ，我只能聽命行事云云，亦不足採信。
（四）證人甲○○於原審法院審理時並證稱：這過程中，被告並
      無人說過願意放我離開的話，就只有說只要拿到錢就會放
      我走而已等語明確（同上原審法院卷第二九七頁）。證人
      丙○○雖於原審法院審理時證稱：九十三年十二月十七日
      晚上，上山時有在半路上看到乙○○，阿利前面先碰到，
      阿利就很大聲說，你為何下來，上面如果出了什麼事情就
      打死你，我就馬上跑過去，我說你怎麼可以下來，人如果
      怎麼樣了怎麼辦，當時並沒有聽到乙○○有說要離開，我
      只是聽到阿利在罵他，後來我就過去跟乙○○講說晚上要
      如何放人，…十三號那天阿利有說要去找老闆要錢，如果
      不給錢的話打他兩拳也好，十四號下午打電話給我，請我
      跟他一起要錢，我就說好，我們就一起去等語。證人乙○○雖亦證稱：我下山的時候，被阿利碰到，被阿利罵，丙○○跑過來跟我說，綁了兩天已經過了，我們上山商量怎
      麼放人，丙○○沒有跟我這樣講的話，我也不會再上去等
      語。查本案直至九十三年十二月十九日警方循線攻堅新莊
      市○○街六九巷二號五樓，圍捕丙○○後，由丙○○帶同
      警方至兔子坑山區，於同年月二十日三時許始救出甲○○
      ，乙○○則於警方尋獲被害人時，躲在旁邊之情，並據證
      人甲○○證述如上及被告乙○○自承在卷（詳參原審法院
      卷二第二九二頁、九十四年偵字第八七三號卷二十六頁）
      ，是被告丙○○、乙○○所供：商量如何放人云云顯應屬
      子虛。
（五）按刑法第三百四十七條第一項擄人勒贖罪係以意圖勒贖而
      為擄人之行為時即屬成立，但勒取贖款，係該罪之目的行
      為，在被擄人未經釋放之前，犯罪行為均仍在繼續之中，
      並不因共犯間內部未分配取得贖金之多寡而受影響，且雖
      於架擄當中被害人皮夾掉落，被告等人未取其內之金錢，
      亦僅得認被告等人未因此另行成立他罪，並與已經完成之
      擄人勒贖罪無關，亦無從基此為被告等人有利之認定，復
      無疑義。
（六）綜上所述，被告二人具有共同擄人勒贖之犯意，甚為明確
      ，渠等辯稱僅係討錢云云，殊無足採。本件事證明確，被
      告二人上揭犯行，均洵堪認定，應予依法論科。
二、核被告二人所為，均係犯刑法第三百四十七條第一項之擄人
    勒贖罪。被告二人與劉宗雄就上開擄人勒贖罪，有犯意之聯
    絡及行為之分擔，均為共同正犯。被告等人雖多次打電話取
    贖款，惟刑法第三百四十七條第一項擄人勒贖罪係以「意圖
    勒贖而擄人」為構成要件，其犯罪方法行為係將被害人置於
    行為人實力支配之下，予以脅迫，其犯罪之目的行為，係向
    被害人或其關係人勒索財物，因此擄人勒贖罪本質上為妨害
    自由與強盜之結合；在形式上則為妨害自由與恐嚇罪之結合
    。擄人勒贖行為一經實現，犯罪即屬既遂，在被害人之自由
    回復以前，其犯罪行為均在繼續進行中，在犯罪行為終了前
    ，若基於擄人勒贖之單一或概括犯意，先後向被害人或其關
    係人不法取得財物之多數行為，理論上自均應吸收於擄人勒
    贖之犯罪中而論以擄人勒贖一罪。亦有最高法院九十二年度
    第三次刑事庭會議附卷可參，被告二人所為，係擄人勒贖既
    遂。
參、原審因而予以論罪科刑，固非無見。惟查：被告乙○○於本
    院審理時稱本案發生前其並不認識丙○○，也沒去過林美珠
    住處，則九十三年十二月十一日丙○○自無可能在林美珠住
    處參與謀議擄甲○○勒贖事宜，本案顯係劉宗雄於九十三年
    十二月十一日先與乙○○謀議，再於九十三年十二月十三日
    與丙○○謀議，被告二人在劉宗雄與丙○○擄甲○○得手後
    ，在三重市見面始具犯意聯絡，原判決認彼三人於九十三年
    十二月十一日在林美珠家謀議擄甲○○勒贖，自有未洽；本
    件謀議策劃者為在逃之劉宗雄，原判決依被告乙○○之供述
    ，認係丙○○策劃，亦與事實不符；又原判決理由貳一（一
    ）認丙○○與劉宗雄在林美珠家謀議擄人，謀議時並未有阿
    東（乙○○）在上開林美珠之租屋處所，事實上應係劉宗雄
    與乙○○在林美珠住處謀議，丙○○並未在現場，原判決此
    部分認定事實，亦有錯誤。被告二人上訴否認有何勒贖之犯
    意云云，指摘原判決不當，核雖無理由，惟原判決既有上開
    可議之處，仍應由本院將之撤銷改判。爰審酌被告二人之素
    行，均不思憑藉自己之勞力智慧，合法賺取所需金錢，竟以
    共同持玩具槍押人之嚴重不法手段，勒取鉅額贖金，嚴重威
    脅他人之生命安全，使被害人及其家屬精神受創甚鉅，並嚴
    重影響社會治安，且渠等於犯罪後，猶飾詞避重就輕，未能
    全然坦承犯行，難認已有真摯悔意，被告丙○○並出手毆打
    被害人，且向被害人、家屬嚇稱剁手指等語，加深被害人身
    心創傷，惟並未造成被害人受傷，被告乙○○未曾傷害被害
    人，渠等對被害人之身體並未有凌虐情事，犯罪手段尚非極
    度殘暴不仁，良知尚未泯滅，而本件之主謀為在逃之劉宗雄
    ，暨渠等之智識程度、生活狀況、犯罪之動機、手段、目的
    等一切情狀，量處丙○○有期徒刑拾參年，量處乙○○有期
    徒刑拾壹年，以示懲儆。另扣案之MOTOROLA、LG、NOKIA、
    SONY ERICSSON、SAMSUNG行動電話各壹支、藍波刀壹把、手
    銬貳副、鐵鍊參條、鎖頭貳個、虎頭鉗、小圓鍬、小鋤頭各
    壹支等物均為共犯劉宗雄等所有之物、帳篷壹個為被告丙○○所有，已據被告丙○○供承在卷，且均係供其等犯罪所用
    之物，爰均依刑法第三十八條第一項第二款之規定，併予宣
    告沒收之。至於扣案背包壹個、衣服、褲子、毛毯各一件，
    另於丙○○之處所扣得之變造身分證五張、駕駛執照二張、
    醫院卡片三張等物，與本案犯罪無關，依法尚不得宣告沒收
    ，併此敘明。
據上論斷，應依刑事訴訟法第369條第1項前段、第364條、第299
條第1項前段，刑法第28條、第347條第1項、第38條第1項第2款
，判決如主文。
本案經檢察官黃全祿到庭執行職務。
中    華    民    國    95    年    7     月    28    日
                  刑事第十二庭  審判長法  官  蔡  永  昌
                                      法  官  張  正  亞
                                      法  官  陳  榮  和
以上正本證明與原本無異。
如不服本判決，應於收受送達後十日內向本院提出上訴書狀，其
未敘述上訴之理由者並得於提起上訴後十日內向本院補提理由書
（均須按他造當事人之人數附繕本）。
                                      書記官  劉  麗  芬
中    華    民    國    95    年    8     月    1     日
附錄：本案論罪科刑法條全文
中華民國刑法第347條第1項
（擄人勒贖罪）
意圖勒贖而擄人者，處死刑、無期徒刑或 7 年以上有期徒刑。


司法院資訊處製作；財團法人民間司法改革基金會備份。
